【裁判字號】    88,上訴,4127
【裁判日期】    890128
【裁判案由】    妨害自由
【裁判全文】
臺灣高等法院刑事判決                  八十八年度上訴字第四一二七號
    上  訴  人  台灣新竹地方法院檢察署檢察官
    被      告  乙○○
    選任辯護人  范光柱
右上訴人，因被告妨害自由案件，不服臺灣新竹地方法院，八十八年度訴字第二九五
號，中華民國八十八年九月二十三日第一審判決（起訴案號：臺灣新竹地方法院檢察
署以八十八年度偵字第三二六七號聲請簡易判決處刑，原審改依通常程序審理）提起
上訴，本院判決如左：
    主      文
原判決撤銷。
乙○○以脅迫妨害人行使權利，處有期徒刑肆月。如易科罰金以佰元折算壹日。
    事      實
一、乙○○因懷疑其妻李秀鳳與告訴人甲○○二人間有逾越一般社交之關係，於民國
    （下同）八十七年九月十九日上午十一時許，以電話通知甲○○至其位於新竹市
    ○○街六五巷一號五樓之住處後商談，詎甲○○到達後，乙○○以木棍毆打，並
    以尖刀刺傷之（傷害部分，業經告訴人甲○○於偵查中撤回告訴），甲○○被歐
    受傷甚重，故懇求乙○○讓其離開前往就醫，然乙○○又以欲歐打之勢，脅迫甲○○坐下，甲○○迫於無奈在范某前開住處接受其辱罵，甲○○並留在該處，向
    乙○○解釋原委，迄當日下午二時許，乙○○始以手勢通知在樓下等候之丙○○
    上樓，陪同甲○○離去，乙○○因而妨害甲○○行使就醫之權利。
二、案經被害人甲○○訴由新竹縣警察局竹北分局報請台灣新竹地方法院檢察署檢察
    官偵查起訴。
    理      由
一、前揭犯罪事實，訊據被告乙○○矢口否認，辯稱：其係懷疑甲○○與其妻有不正
    常之關係，適甲○○撥打電話至其住處，其始找甲○○至其住處談判，後因一時
    氣憤，就隨手拿起棍棒、尖刀毆打刺傷甲○○，其並未妨害甲○○自由，期間其
    尚詢問告訴人是否要就醫，告訴人卻稱沒有關係，其並未脅迫甲○○不准就醫云
    云。惟查告訴人甲○○於警訊中陳稱，曾要求被告讓其就醫，但被告作勢欲打告
    訴人，其因心中害怕，只好坐下等語（詳偵查卷第八頁）。參以告訴人受傷甚重
    （頭部外傷、左手臂骨折、臀部多處裂傷），並於案發當日住院，於八十七年九
    月二十六日始出院，此有台灣省立新竹醫院診斷證明書乙紙附於偵查卷可佐，足
    證其確有就醫之必要。告訴人事後於偵查中雖供稱未表示要離去，當係和解後迥
    護之詞，應以其初供可採。被告所辯，尚難採信。
二、告訴人一再陳稱被告並未強迫其不准離開，是自己願意留下來想把事情解決，參
    以證人丙○○於案發時係在現場樓下，如被告有剝奪告訴人行動自由之意，丙○○非不得報警處理，足證告訴人確係自願留下，檢察官起訴認被告涉犯刑法第三
    百零二條第一項之妨害自由罪，並無事證足資證明。惟起訴事實已論及被告脅迫
    妨害告訴人就醫之犯行，此部分與刑法第三百零二條第一項有實質上一罪關係，
    本院自得予以審理。核被告所為，係犯刑法第三百零四條第一項之以脅迫妨害人
    行使權利罪。
三、原審未能詳查，逕為被告無罪之判決，尚非允洽。檢察官執此上訴，指摘原判決
    不當，核有理由，自應由本院將之撤銷改判。爰審酌被告犯罪之動機、目的、其
    手段殘忍，於告訴人受傷甚重之後，竟阻止其就醫等一切情狀，量處有期徒刑肆
    月，並諭知易科罰金之折算標準以佰元折算壹日。
四、據上論斷，應依刑事訴訟法第三百六十九條第一項前段、第三百六十四條、第二
    百九十九條第一項前段，刑法第三百零四條第一項、第四十一條，罰金罰鍰提高
    標準條例第一條前段、第二條，判決如主文。
本案經檢察官洪威華到庭執行職務。
中     華     民     國    八十九   年      一        月     二十八     日
                            臺灣高等法院刑事第四庭
                                審判長法  官  蔡  永  昌
                                      法  官  徐  昌  錦
                                      法  官  陳  榮  和
右正本證明與原本無異。
被告不得上訴。
檢察官如不服本判決應於收受送達後十日內向本院提出上訴書狀，其未敘述上訴之理
由者並得於提起上訴後十日內向本院補提理由書（均須按他造當事人之人數附繕本）
。
                                      書記官  劉  麗  芬
中     華     民     國    八十九   年      一        月     三十一     日
附錄：本案論罪科刑法條全文
刑法第三百零四條第一項
以強暴、脅迫使人行無義務之事或妨害人行使權利者，處三年以下有期徒刑、拘役或
三百元以下罰金。


司法院資訊處製作；財團法人民間司法改革基金會備份。
